【裁判字號】    97,家聲,81
【裁判日期】    970325
【裁判案由】    發還擔保金
【裁判全文】
臺灣臺北地方法院民事裁定              97年度家聲字第81號
聲  請  人  乙○○即祭祀公業劉明公管理人
相  對  人  甲○○即債務人劉天.
            丙○○即中村秀子暨.
上列當事人間聲請發還擔保金事件，本院裁定如下：
    主      文
本院91年度存字第3447號擔保提存事件聲請人所提存之擔保金新
臺幣伍拾萬元，准予返還。
聲請程序費用由相對人負擔。
    理      由
一、按訴訟終結後，供擔保人證明已定二十日以上之期間，催告
    受擔保利益人行使權利而不行使者，法院應依供擔保人之聲
    請，以裁定命返還其提存物，民事訴訟法第104 條第1 項第
    3 款定有明文。前開規定，於其他依法令供訴訟上之擔保者
    準用之，並為同法第106 條所明定。
二、本件聲請意旨略以：聲請人與案外人劉天註間假處分事件，
    聲請人前遵本院91年度家全字第6409號民事裁定，提供擔保
    新台幣（下同）50萬元，經本院91年度存字第3447號受理在
    案。因劉天註已於92年4月20日死亡，由甲○○、丙○○為
    繼承人，經本院92年7月23日北院錦家福92年度繼字第514號
    准予備查在案，故本件列甲○○、丙○○為相對人。上開假
    處分裁定與執行程序業經聲請人向本院聲請撤銷，並經本院
    96年度全聲字第1083號民事裁定撤銷確定在案。聲請人以臺
    北公館郵局97年1月16日第01417號存證信函催告相對人於收
    受通知後20日內對擔保金行使權利，相對人接獲上開存證信
    函後，迄今屆期未有任何請求，聲請人爰依民事訴訟法第
    104條第1項第3款規定，請求返還擔保金等語。
三、聲請人前揭主張，業據其提出提存書、撤銷假處分裁定、前
    開裁定確定證明書、存證信函、掛號郵件收件回執等影本為
    證，且經本院依職權調閱本院91年度裁全字第6409號、91年
    度存字第3447號、92年度繼字第514 號及96年度全聲字第
    1083號民事卷宗查核屬實。按民事訴訟法第104 條第1 項第
    3 款所謂受擔保利益人行使權利，係指向法院起訴或為與起
    訴相同效果之訴訟行為（例如聲請調解或聲請發支付命令）
    而言，最高法院著有80年台抗字第413 號判例可資參照。而
    經本院依職權向本院民事紀錄科查詢之結果，相對人並未向
    本院提起訴訟或為任何與起訴有相同效果之行為，故相對人
    未於期限內合法行使其權利，本件聲請人聲請返還擔保金，
    核無不合，應予准許。
四、依民事訴訟法第95、78條，裁定如主文。
中    華    民    國    97    年    3     月    25    日
                          家事法庭法  官  黃桂興
以上正本證明與原本無異
如不服本裁定應於送達後10日內向本院提出抗告狀，並繳納抗告
費新臺幣1,000元。
中    華    民    國    97    年    3     月    25    日
                                  書記官  陳俐妙


司法院資訊處製作；財團法人民間司法改革基金會備份。
